【裁判字號】    97,上訴,4692
【裁判日期】    971015
【裁判案由】    毒品危害防制條例
【裁判全文】
臺灣高等法院刑事判決                97年度上訴字第4692號
上  訴  人
即  被  告  甲○○
上列上訴人因違反毒品危害防制條例案件，不服臺灣板橋地方法
院97年度訴字第3010號， 中華民國97年8月21日第一審判決（起
訴案號：臺灣板橋地方法院檢察署97年度毒偵字第4866號），提
起上訴，本院判決如下：
    主  文
上訴駁回。
    理  由
一、按不服地方法院之第一審判決而上訴者，應向管轄第二審之
    高等法院為之。上訴書狀應敘述具體理由。上訴書狀未敘述
    上訴理由者，應於上訴期間屆滿後20日內補提理由書於原審
    法院，逾期未補提者，原審法院應定期間先命補正。第二審
    法院認為上訴書狀未敘述理由或上訴有第362 條前段之情形
    者，應以判決駁回之。但其情形可以補正而未經原審法院命
    其補正者，審判長應定期間先命補正。 刑事訴訟法第361條
    、第367條， 分別定有明文。所謂不服第一審判決之具體理
    由，必係依據卷內既有訴訟資料或提出新事證，指摘或表明
    第一審判決有何採證認事、用法或量刑等足以影響判決本旨
    之不當或違法，而構成應予撤銷之具體事由，始克當之（例
    如：依憑證據法則具體指出所採證據何以不具證據能力，或
    依憑卷證資料，明確指出所為證據證明力之判斷如何違背經
    驗、論理法則）；倘僅泛言原判決認定事實錯誤、違背法令
    、量刑失之過重或輕縱，而未依上揭意旨指出具體事由，或
    形式上雖已指出具體事由，然該事由縱使屬實，亦不足以認
    為原判決有何不當或違法者（例如：對不具有調查必要性之
    證據，法院未依聲請調查亦未說明理由，或援用證據不當，
    但除去該證據仍應為同一事實之認定），皆難謂係具體理由
    ，俾與第二審上訴制度旨在請求第二審法院撤銷、變更第一
    審不當或違法之判決，以實現個案救濟之立法目的相契合，
    並節制濫行上訴 （最高法院97年度臺上字第892號判決參照
    ）。是以上訴人之上訴書狀或補提之上訴理由書，雖有敘述
    上訴理由，惟並未具體敘述第一審判決有上述違法、不當情
    形，即與未敘述具體理由無異，其所為上訴，即不符合上訴
    之法定要件。
二、本件被告甲○○不服原判決，提起上訴，上訴書理由略以：
    現今正擴大毒品減害替代療法，因被告甲○○是二犯以上的
    海洛因犯人，也曾受觀察勒戒、強制戒治，五年內再施打海
    洛因成癮者（二犯），依法符合毒品減害替代療法，鈞庭未
    裁決毒品減害替代療法，為此被告難以信服云云。
三、經查原判決略以：
（一）甲○○前於民國88年間因施用毒品案件，經觀察、勒戒後
      認有繼續施用毒品之傾向，而依臺灣士林地方法院裁定入
      戒治處所接受強制戒治，經歷停止戒治及撤銷停止戒治再
      度入所執行強制戒治後， 業於91年1月16日執行完畢釋放
      出所，並經臺灣士林地方法院檢察署檢察官於91年2月4日
      以91年度戒毒偵字第16號不起訴處分確定。另在前開強制
      戒治執行完畢釋放後5年內， 再因連續施用毒品案件，經
      同法院以91年度毒聲字第1198號裁定令入戒治處所施以強
      制戒治，復經依裁定停止戒治， 於92年9月24日出所，並
      於93年1月9日因毒品危害防制條例修正而戒治期間屆滿，
      而此次犯行並經同法院以91年度訴字第651 號判決判處有
      期徒刑9月確定，並於93年12月5日縮刑期滿執行完畢。又
      因連續施用毒品、竊盜案件，經臺灣高等法院以95年度上
      訴字第1153號、 臺灣士林地方法院以95年度簡上字第129
      號判決分別判處有期徒刑1年、1年，復經減刑為有期徒刑
      6月、6月確定，經接續執行，於96年11月23日因縮刑期滿
      執行完畢。詎其猶不知悔改，復基於施用第一級毒品海洛
      因之犯意， 於97年5月27日10時許，在其位於臺北市內湖
      區○○○○街202巷23號5樓之住處內，以將第一級毒品海
      洛因置入針筒內注射之方式，施用第一級毒品海洛因。嗣
      於同日11時許， 在臺北縣三重市○○○路122號前為警查
      獲，並扣得第一級毒品海洛因1包 （驗餘淨重0.0848公克
      ）， 及其所有供己施用第一級毒品海洛因之注射針筒2支
      等物。
（二）訊據被告甲○○對於上揭犯罪事實坦承不諱（見本院97年
      8月7日審判筆錄第2頁）， 被告為警查獲時，經採集其尿
      液結果，呈嗎啡之陽性反應，此有臺灣尖端先進生技醫藥
      股份有限公司所出具之濫用藥物檢驗報告1 份在卷可稽，
      被告經警查獲時所取出之白色粉末1包 （驗餘淨重0.0848
      公克），經鑑定結果，亦確係第一級毒品海洛因無誤，此
      有交通部民用航空局航空醫務中心航藥鑑字第0972876 號
      毒品鑑定書在卷可稽，此外，尚有被告所有預備供己施用
      毒品海洛因所用之注射針筒2支扣案可證， 足認被告於本
      院審理中出於任意性之自白與事實相符，從而本件事證明
      確，被告犯行已堪認定。
（三）按於92年7月9日新修正並於93年1月9日施行之毒品危害防
      制條例刪除二犯及三犯之規定，一改修法前繁雜之處遇程
      序，僅將施用毒品者簡化區分為初犯、再犯，並認施用毒
      品者係屬病患性犯人，以觀察、勒戒戒除其身癮，並以強
      制戒治去除其心癮。經觀察、勒戒或強制戒治執行完畢釋
      放後， 若係5年後再犯該條例第10條施用毒品罪者，與同
      條例第20條第1項、第2項關於「初犯」之處理方式相同，
      檢察官應先聲請法院裁定令被告入勒戒處所觀察、勒戒，
      並視有無繼續施用毒品傾向，決定應予釋放、為不起訴之
      處分，或應聲請法院裁定令入勒戒處所強制戒治； 若係5
      年內「再犯」同條例第10條施用毒品罪者，依同條例第23
      條第2項規定，檢察官則應依法追訴。 觀諸該條例第20條
      第3項之修正理由： 「觀察、勒戒或強制戒治五年後再犯
      者，顯見前所實施之觀察、勒戒或強制戒治已足以遮斷其
      施用毒品之癮，為期自新及協助其戒除毒癮，對此五年後
      再犯者，爰明定仍適用初犯之規定，先經觀察、勒戒、強
      制戒治之程序。」及同條例第23條第2 項之修正理由：「
      為配合簡化施用毒品犯之刑事處遇程序，並鑑於經觀察、
      勒戒或強制戒治執行完畢釋放後五年內再犯者，其再犯率
      甚高，原據以實施之觀察、勒戒及強制戒治既已無法收其
      實效，自應施以刑事處遇。」顯然如施用毒品者係前經觀
      察、勒戒或強制戒治等治療程序執行完畢5年後， 始再施
      用毒品之「初犯」，因前所執行之觀察、勒戒或強制戒治
      已足收戒除毒癮之效，自應重新執行觀察、勒戒或強制戒
      治等治療程序，並於治療程序執行完畢後，由檢察官為不
      起訴處分，毋庸對之追訴處罰；反之，在「再犯」之情形
      ，因其先前所為治療程序顯未能收戒斷毒癮之效，且考量
      施用毒品者之再犯率偏高，乃簡化其刑事處遇程序，而逕
      予追訴處罰，不再施以治療程序。參酌上開立法理由，修
      正毒品危害防制條例就施用毒品者，祇於「初犯」及「五
      年後再犯」二種情形，有其追訴條件之限制，即須於初犯
      經觀察、勒戒或強制戒治釋放後，「五年內均無施用毒品
      之行為」，始能認其前所實施之觀察、勒戒或強制戒治已
      足遮斷毒癮， 而得於5年後再犯時，再予適用初犯之規定
      ，重行觀察、勒戒等程序。 倘5年內已經再犯，被依法追
      訴處罰，縱其第3次（或第3次以上）施用毒品之時間在初
      犯釋放5年以後， 即與「五年後再犯」之情形有別，且因
      已於「五年內再犯」，顯見其再犯率甚高，原實施觀察、
      勒戒或強制戒治，已無法收其實效， 而無5年戒斷期之存
      在，自無再經觀察、勒戒及強制戒治之必要，應由檢察官
      逕行起訴，始符新法修正之本旨。經查，本案被告前於88
      年間因施用毒品案件，經觀察、勒戒後認有繼續施用毒品
      之傾向，而依臺灣士林地方法院裁定入戒治處所接受強制
      戒治，經歷停止戒治及撤銷停止戒治再度入所執行強制戒
      治後，業於91年1月16日執行完畢釋放出所， 並經臺灣士
      林地方法院檢察署檢察官於91年2月4日，以91年度戒毒偵
      字第16號不起訴處分確定。另在前開強制戒治執行完畢釋
      放後5年內，再因連續施用毒品案件， 經同法院以91年度
      毒聲字第1198號裁定令入戒治處所施以強制戒治，復經依
      裁定停止戒治，於92年9月24日出所， 並於93年1月9日因
      毒品危害防制條例修正而戒治期間屆滿，而此次犯行並經
      同法院以91年度訴字第651號判決判處有期徒刑9月確定，
      並於93年12月5日縮刑期滿執行完畢。 又因連續施用毒品
      案件， 經同法院以95年度簡上字第129號判決判處有期徒
      刑1年，復經減刑為有期徒刑6月確定等情，此有臺灣高等
      法院被告前案紀錄表附卷可稽。而本案被告既曾於上開強
      制戒治執行完畢後（即91年1月16日）5年內，已再犯施用
      毒品案件，並經判刑確定，則本案被告於本案即97年5月2
      7日10時許， 施用第一級毒品之犯行，雖係於前揭觀察勒
      戒後逾5年之四犯， 惟依上開說明，足認被告經上開觀察
      勒戒之執行後，未足以遮斷其施用毒品之癮，自與前揭條
      例第20條第3 項之規定僅得適用於「再犯」之情形不合（
      此有最高法院95年度台非字第59號判決可參），故本件公
      訴人逕向本院提起追訴，於法要無不合，附此陳明。綜上
      ，本案事證明確，被告犯行堪以認定，應依法論科。
（四）核其所為， 係犯毒品危害防制條例第10條第1項之施用第
      一級毒品罪。其持有第一級毒品之低度行為，應為其施用
      第一級毒品之高度行為所吸收，不另論罪。查被告有前述
      刑之執行紀錄，其於有期徒刑執行完畢後， 5年以內故意
      再犯本件有期徒刑以上之罪，為累犯，應依刑法第47條第
      1項之規定，加重其刑。爰依毒品危害防制條例第10條第1
      項，刑法第11條前段、第47條第1項規定， 審酌被告犯後
      坦承犯行而態度良好、施用毒品係戕害自身健康，對他人
      並不生重大危害及其他一切情狀，判決甲○○施用第一級
      毒品，累犯，處有期徒刑9月。 又以扣案白色粉末一包，
      經鑑驗結果，係第一級毒品海洛因（驗餘淨重0.0848公克
      ），已如前述，屬查獲之第一級毒品，應依毒品危害防制
      條例第18條第1項前段之規定， 沒收銷燬之；另扣案之注
      射針筒2支， 係被告所有供其施用毒品海洛因所用之物，
      業據其於審理時供認在卷，爰依刑法第38條第1項第2款規
      定，併予宣告沒收，均已詳敘認定事實所憑證據、認定理
      由及量刑依據。從形式上觀察，原判決並無認定事實錯誤
      、量刑瑕疵或違背法令之情形。被告上訴意旨以伊是二犯
      以上的海洛因犯人，也曾受觀察勒戒、強制戒治，五年內
      再施打海洛因成癮者（二犯），依法符合毒品減害替代療
      法，鈞庭未裁決毒品減害替代療法，為此被告難以信服，
      指摘原判決不當云云，經查現有法律並無毒品減害替代療
      法之明文，且其上訴理由並未依據卷內既有訴訟資料或提
      出新事證，指摘或表明第一審判決有何採證認事、用法或
      量刑等足以影響判決本旨之不當或違法，而構成應予撤銷
      之具體事由，依上開說明，本件上訴顯無具體理由而不合
      法定程式應予駁回，並不經言詞辯論為之。
據上論斷，依刑事訴訟法第367條前段、第372條，判決如主文。
中    華    民    國    97    年    10    月    15    日
                    刑事第八庭  審判長法  官  鄭文肅
                                      法  官  劉嶽承
                                      法  官  楊貴志
以上正本證明與原本無異。
如不服本判決，應於收受送達後十日內向本院提出上訴書狀，其
未敘述上訴之理由者並得於提起上訴後十日內向本院補提理由書
（均須按他造當事人之人數附繕本）。
                                      書記官  吳鎮鑫
中    華    民    國    97    年    10    月    15    日
附錄：本案論罪科刑法條全文
毒品危害防制條例第10條
施用第一級毒品者，處 6 月以上 5 年以下有期徒刑。
施用第二級毒品者，處 3 年以下有期徒刑。


司法院資訊處製作；財團法人民間司法改革基金會備份。
